# 不构成业务合并

提问人：伏伏笔笔 时间：2023-01-18 14:28:37
请问陈版，A公司是B公司全资子公司，A公司是经营主体，A公司下面还有其他子公司，B公司没有其他业务，只有一个借款和持有A公司的长投，利润表没有收入只有借款利息费用，不构成业务，现在A公司反向吸收合并B，完成后B公司注销，A公司承接B公司资产和负债，B公司股东直接持有A公司股权。
根据准则讲解（ 2010 ）：“如果一个企业取得了对另一个或多个企业的控制权，而被购买方（或被合并方）并不构成业务，则该交易或事项不形成企业合并。企业取得了不形成业务的一组资产或是净资产时，应将购买成本按购买日所取得各项可辩认资产、负债的相对公允价值基础进行分配，不按照企业合并准则进行处理。”这一原则同样适用于同一控制下不构成业务的资产购买。
问题 1 ：A公司单体报表按权益性交易处理，A公司账上做分录，冲销A公司实收资本（假设 10 万）与B公司实收资本（假设 2 万）差额 8 万，A公司账上最终实收资本为 2 万，B公司银行存款、借款直接计入A公司账上，所有差额全部计入资本公积，资本公积不足冲减的依次冲盈余公积、未分配利润。会计处理是否恰当？
问题 2 ：由于A公司还有其他子公司，A公司编制合并报表时，是否需要按照同一控制下企业合并追溯调整？比如 2021 年 4 月吸收合并完成，编制 2021 年度合并报表时， 2020 年和 2021 年1-3月B公司报表是否纳入A公司合并报表中？
谢谢陈版。

回答人：chenyiwei
1 、反向吸收合并的会计处理首先取决于具体的操作方式，例如B（原母公司）是否需要先将其对A的长投转让或者无偿转移给各股东，然后A再吸收合B。
由于B在终止确认对A的长投后，剩下的资产、负债的账面价值和公允价值差异不大，因此虽然B不构成业务，但A仍可就接收的B的资产、负债按账面价值为基础进行入账处理，如主帖所述，A公司账上做分录，冲销A公司实收资本（假设 10 万）与B公司实收资本（假设 2 万）差额 8 万，A公司账上最终实收资本为 2 万，B公司银行存款、借款直接计入A公司账上，所有差额全部计入资本公积，资本公积不足冲减的依次冲盈余公积、未分配利润。
2 、A公司无需在合并报表中就该吸收合并事项进行追溯调整，因为B不构成“业务”。自吸收合并完成日起将B的资产、负债纳入合并报表即可，与个别报表层面处理原则一致。